【裁判字號】    89,訴,351
【裁判日期】    901130
【裁判案由】    毒品危害防制條例
【裁判全文】
臺灣嘉義地方法院刑事判決                          八十九年度訴字第三五一號
    公  訴  人  臺灣嘉義地方法院檢察署檢察官
    被      告  丁○○
    選任辯護人  邱川崎
右列被告因違反毒品危害防制條例案件，經檢察官提起公訴 (八十九年度偵字第九七
四、一六八三、三二三八號）及移送併案審理（八十九年度偵字第五五五二號），本
院判決如左：
    主  文
丁○○連續販賣第二級毒品，累犯，處有期徒刑柒年肆月；扣案（八十九年度保管字
第三０四號）之安非他命壹包（毛重零點肆參公克、淨重零點貳玖公克、取零點零肆
公克鑑驗、驗餘淨重零點貳伍公克）及玻璃球管壹支沒收銷燬之；販賣第二級毒品所
得新台幣伍仟元（未扣案）沒收，如全部或一部不能沒收時，以其財產抵償之。
    事  實
一、丁○○於民國八十四年間，曾因遺棄案件，經台灣高等法院台南分院於八十五年
    七月十日以八十五年度上訴字第七五七號判處有期徒刑八月，案經上訴後由最高
    法院於八十六年七月三日，以八十六年度台上字第四０二七號判決駁回上訴而確
    定，嗣經發監執行，指揮書執畢日期為八十七年四月十日，於八十七年三月三十
    一日縮刑期滿執行完畢。
二、丁○○意圖營利並基於概括之犯意，先後於如附表所示之「犯罪時間」，在如附
    表所示之「犯罪地點」，以如附表所示之「犯罪方法」，先後販賣如附表所示「
    毒品數量」之第二級毒品甲基安非他命予如附表所示之「販賣對象」，分別取得
    如附表所示之「販賣金額」；嗣經警查獲如附表所示之販賣對象涉犯毒品案件而
    循線查獲上情，並扣得如附表所示之「扣案證物」。
三、案經嘉義市警察局第一分局、嘉義縣警察局、嘉義縣警察局竹崎分局分別報告及
    移由臺灣嘉義地方法院檢察署檢察官偵查起訴。
    理  由
壹、有罪部分：
一、訊據被告丁○○矢口否認右揭犯罪事實，辯稱：並無販賣安非他命之犯行云云。
    惟查：
（一）關於被告販賣第二級毒品安非他命予庚○○部分：
      １、本案被告丁○○如附表編號一、二所示犯行之所以被查獲，係因警方於八
          十九年一月二十六日下午持臺灣嘉義地方法院檢察署檢察官簽發之搜索票
          搜索證人庚○○位於嘉義市○區○○街四八之五二號住處，查獲庚○○涉
          犯施用第二級毒品安非他命犯嫌，旋據證人庚○○供證，渠曾於如附表編
          號一所示犯罪時、地向被告購買如附表編號一所示之毒品，繼因證人謝文
          檳願配合警方查緝販毒之人，方由證人庚○○以家用電話（０五）000
          0000號撥打被告當時持用之行動電話0000000000號與被告
          聯絡購買第二級毒品安非他命事宜，被告依約持安非他命至證人庚○○住
          處交付時，為警當場查獲之事實，除有搜索報告書一件附卷可稽外，並據
          證人即本案查緝警員戊○○結證明確，又證人庚○○與被告確有上開電話
          通話記錄之事實，業據本院調閱（０五）0000000號電話通聯記錄
          附卷核閱無訛，堪可佐證上開搜索報告所載情節及證人戊○○結證情詞為
          有據；且證人庚○○於檢察官偵查時及本院審理時亦分別結證：「（問：
          當天下午有無打電話給丁○○？答稱：）有。我打0000000000
          把車還我，順便把安非他命拿來賣」等語（見八十九年度偵字第九七四號
          偵查卷第十八頁）及「（問：你在電話中如何與被告講？答稱：）叫他把
          東西拿過來。就是拿安非他命過來的意思。」等語（見本院九十年二月八
          日訊問筆錄），益徵前開偵查報告所載情節及證人戊○○結證情詞為可採
          。
      ２、證人庚○○與被告二人係監所（觀察勒戒所）中結識之朋友，二人並無冤
          仇，分別據其二人供陳在卷，是倘證人庚○○未曾向被告購買安非他命，
          豈有任意誣陷之理。至被告與證人庚○○於本院審理時固分別供陳其二人
          係合買云云，但經本院就其二人「合買」情節當庭隔離訊問結果，證人謝
          文檳答稱：「一起買一次，在他家拿錢給他，拿壹仟元給他，他也出壹仟
          元，他用他家的電話聯絡賣安的人到他家，賣安的人當場拿給我們一小包
          ，拿來時我們就有施用，時間是在我們被抓的前一個月左右，大概是在八
          十八年底，當天我們兩個人有共同吸用，當天是用玻璃燈泡吸用。」、「
          （問：賣你的人特徵？答稱：）大約三十來歲，身高約一六八左右，穿深
          色襯衫、褲子、拖鞋，沒有戴帽子沒看到吃檳榔有抽煙，短頭髮沒有燙頭
          髮。」云云（見本院九十年二月八日訊問筆錄），被告則答稱：「我們一
          起買一次，在我們被抓前幾天，一人各出壹仟元，他錢拿到我家給我，我
          們到民生社區，向綽號『長腳』的人購買，買回來到我家吃，以燈泡施用
          。」、「（長腳）二十多歲，身高約一七幾，身高很高，所以人家都叫他
          長腳。當天『長腳』為短髮有吃檳榔、抽煙。」、「我自己去民生社區向
          長腳買，買回來我家再和庚○○一起施用。」云云，其二人所陳情節大異
          其趣，足認其二人所陳合買云云，顯係卸責與迴護之詞，難認可採。
      ３、此外，並有安非他命一包及玻璃球管一支扣案可佐，復有內政部警政署刑
          事警察局九十年八月三十一日刑鑑字第一七六六五０號鑑驗通知書一紙附
          卷可考，事證明確，被告此部分犯行，洵堪認定。
（二）關於被告販賣第二級毒品安非他命予辛○○、壬○○部分：
      １、被告確曾販賣第二級毒品甲基安非他命予辛○○之事實，業據證人辛○○
          於警局初迅時供證：「我有向丁○○買了四、五次之多」、「‧‧‧以新
          台幣一千元買一小包安非他命」、「我在七月初向丁○○買安非他命時，
          我朋友壬○○有跟我一起前往」等語明確（見證人辛○○八十九年八月二
          日於嘉義縣警察局刑警隊之警訊筆錄），核與證人壬○○於警訊時供證：
          「我和辛○○曾到丁○○住處三次，都是辛○○向丁○○購買安非他命」
          、「我只記得八十九年七月下旬這一次，另二次時間已忘記了」等語（見
          證人壬○○八十九年八月二日警訊筆錄）情節大致相符；
      ２、嗣證人壬○○於本院審理時復結證：「（問：八十九年八月二日警訊筆錄
          所言是否實在？【提示並告以要旨】答稱：）實在。當時我們至少去找過
          被告三次，一開始我先在車上等，證人辛○○自己進去被告家裡，之後我
          就跟證人辛○○一起進去被告家中，時間均在八十九年間。每次均買壹仟
          元，我們一起出錢的，每人各出五百元。被告是當場將安非他命交付給我
          們。」、「（問：和證人辛○○如何去被告家中？答稱：）開車去的，證
          人辛○○開車載我去的。他開的是舊型的尖兵。車子是他自己買的。都是
          證人辛○○先打手機和被告聯絡，約好再過去。」等語明確，證人壬○○
          與被告並無任何仇恨，渠倘非確有與證人辛○○共同向被告購買安非他命
          之情事，當無甘冒偽證罪重責而虛偽陳述之理，堪信證人壬○○結證情節
          為真。
      ３、至證人辛○○於本院審理時固翻異前詞，改稱渠係因八十九年八、九月間
          與被告吵架，始於警訊時指證被告販賣毒品云云。然查，證人辛○○指證
          被告販賣安非他命之警訊筆錄係於八十九年八月二日製作之事實，有上開
          筆錄附卷可稽，是縱認證人辛○○於本院審理時所稱與被告打架之情為真
          ，亦與其先前已於警訊中所供被告販毒情節無涉，亦即先有指證之供述始
          有打架之事實，自難認有礙其警訊筆錄供述之真實性。
      ４、至辯護意旨指摘證人壬○○所描述被告住家位置與事實不符乙節，經查，
          證人壬○○與被告原不相識，而係透過證人辛○○引介始共同向被告購買
          安非他命，又渠係乘坐證人辛○○駕駛之「裕隆尖兵」型汽車前往被告住
          家購買毒品等情，業據其陳明在卷，是渠對被告家中路況記憶未必詳實，
          尚難認與吾人經驗法則有違，自難僅因證人壬○○描述些許出入，即認其
          證言均不可採；況就卷附被告住家附近照片觀之，被告住家附近確係一小
          巷子，與證人壬○○證稱：「我的印象是在巷子口進去，在中埔鄉的一個
          巷子裡」等語相符，參以證人辛○○亦陳證八十九年八月間確係駕駛「裕
          隆尖兵」型汽車（均見本院九十年七月十二日訊問筆錄），是綜上各情互
          核以觀，應堪認定證人壬○○所證述渠與證人辛○○共同前往被告住處三
          次，每次均購買一千元第二級毒品安非他命之情為真。
      ５、另查，證人辛○○於警訊時固陳稱曾向被告購買第二級毒品安非他命四、
          五次之多等語，然購買毒品之次數，可能因渠記憶模糊而有出入，依刑事
          證據法上「罪證有疑、利於被告」之證據法則，應認渠所供與證人壬○○
          共同前向被告購買第二級毒品安非他命（三次），每次一千元之事實，因
          與證人壬○○所供相符，堪可互為佐證，足採為被告販賣第二級毒品安非
          他命之證據，此外部分，既未據被告自白，亦乏其他積極證據佐證，自應
          從被告有利之認定。
二、查第二級毒品甲基安非他命物稀價昂，為政府嚴予取締、查禁之違禁物，苟無利
    可圖，則被告丁○○至愚亦無甘冒被移送法辦之危險，平白從事販賣之理，是被
    告丁○○所販入之價格必較其所出售之價格低廉，被告有從中賺取買賣之差價牟
    利之營利意圖，至為灼然；是除足反證其確另基於某種非圖利本意之關係外，通
    常尚難因無法查悉其賣出之差價，而諉無營利之意思，或阻卻販賣犯行之追訴（
    最高法院八十七年台上字第三一六四號判決參照）。
三、核被告丁○○所為，係犯毒品危害防制條例第四條第二項之販賣第二級毒品罪（
    如附表編號一、三、四、五部分）及同條第五項、第二項之販賣第二級毒品未遂
    罪（如附表編號二部分）。被告持有第二級毒品之低度行為，為販賣之高度行為
    所吸收，不另論罪。被告先後多次販賣第二級毒品安非他命之行為，時間緊接，
    方法類同，所犯基本構成要件同一，顯係出於概括之犯意為之，為連續犯，應依
    刑法第五十六條之規定，論以一罪，並加重其刑。如附表編號三、四、五所示犯
    罪事實部分，雖未據公訴人於起訴書中載明，然此部分犯行因與檢察官起訴經本
    院論罪科刑部分（如附表編號一、二部分）有連續犯之裁判上一罪關係，已如前
    述，應為起訴之效力所及，是就此部分，本院自應併於審理。另查，被告有如事
    實欄第一項所示之犯罪、科刑及執行前案記錄之事實，有台灣高等法院被告全國
    前案紀錄表及台灣嘉義地方法院檢察署刑案資料查註紀錄表各一件在卷可稽，其
    於有期徒刑之執行完畢後，五年以內，再犯本件有期徒刑以上之罪，為累犯，應
    依刑法第四十七條規定加重其刑，並依法遞加之。爰審酌被告之品行、智識程度
    、其販毒圖利之犯罪動機、手段、販賣毒品之數量尚屬微量，販毒對象亦非多所
    生之危害及犯罪後之態度等諸般情狀，量處如主文所示之刑。
四、扣案之安非他命一包（毛重０‧四三公克、淨重０‧二九公克、取０‧０四公克
    鑑驗、驗餘淨重０‧二五公克）確檢出有甲基安分他命成分之事實，有前開內政
    部警政署刑事警察局九十年八月三十一日刑鑑字第一七六六五０號鑑驗通知書一
    件在卷可按，扣案之玻璃球管一支係被告所有專供施用毒品之器具，業據其供明
    在卷，均應依毒品危害防制條例第十八條第一項之規定，沒收銷燬之。
貳、不另為無罪諭知部分：
一、公訴意旨另以：被告丁○○意圖營利並基於概括之犯意，先於八十八年九月初至
    八十八年九月中旬，在嘉義縣中埔鄉義仁村挖厝十五號，以每包新台幣（下同）
    一千或二千元之代價，連續販賣第二級毒品安非他命二次予己○○三次、丙○○
    二次；又自八十八年九月間起至八十九年一月二十七日止，在嘉義縣中埔鄉之不
    詳處所，以0000000000之行動電話與乙○○聯絡之方式，用每包約三
    千元之代價，連續販賣安非他命與乙○○約三次，因認被告此部分行為涉犯毒品
    危害防制條例第四條第二項之販賣毒品罪嫌而與本院前開論罪科刑有連續犯之裁
    判上一罪關係。
二、按犯罪事實之認定，應憑真實之證據，倘證據是否真實尚欠明確，自難以擬制推
    測之方法，為其判斷之基礎；而認定犯罪事實之證據係指足以認定被告確有犯罪
    行為之積極證據而言，該項證據自須適合於被告犯罪事實之認定，始得採為斷罪
    資料，最高法院五十三年著有臺上字第六五六號、二十九年上字第三一０五號著
    有判例可資參照。且刑事訴訟上證明之資料，無論其為直接或間接證據，均須達
    於通常一般之人均不致有所懷疑，而得確信其為真實之程度，始得據為有罪之認
    定，若其關於被告是否犯罪之證明未能達此程度，而有合理懷疑之存在，致使無
    從形成有罪之確信，根據「罪證有疑，利於被告」之證據法則，即不得遽為不利
    被告之認定，亦有最高法院七十六年度臺上字第四九八六號判例可稽。
三、公訴意旨認被告丁○○涉犯此部分犯行，係以證人丙○○、己○○、乙○○之供
    證為論據。訊據被告丁○○堅詞否認此部分犯行，辯稱：曾與己○○、丙○○、
    甲○○、乙○○共同施用毒品，或曾與之共同出資購買毒品，但未曾販賣安非他
    命予渠等施用等語。經查：
    （一）證人乙○○部分：
          證人乙○○於檢察官偵訊及本院審理時分別結證：「（問：警訊所言實在
          ？答稱：）不實在。我沒向丁○○買毒品」等語（見八十九年度偵字第一
          六八三號偵查卷第二十二頁）及「（問：【提示警訊筆錄並告以要旨】安
          非他命向丁○○購買？答稱：）不實在。」、「（問：為何於警訊時陳稱
          向被告購買安非他命？【提示並告以要旨】答稱：）警察叫我這樣講。」
          等語（見本院九十年二月八日訊問筆錄），證人乙○○先後既均結證未向
          被告購買毒品等語明確，自難認被告有何販賣毒品予乙○○之行為。
    （二）證人丙○○、己○○部分：
          關於被告是否販賣第二級毒品安非他命予己○○、丙○○施用乙節，證人
          己○○前此（八十八年十一月十五日偵訊筆錄參照）已於臺灣嘉義地方法
          院檢察署檢察官偵查時供證係與被告集資共同購買等語（原已因此經檢察
          官為不起訴處分確定）；嗣證人己○○雖改稱係向被告購買云云。然查，
          證人己○○所以翻異前詞，改稱向被告購買毒品云云，據渠於檢察官偵查
          時係供述「先前被告拜託，始供述合買」云云，但渠果受被告拜託，何以
          違反承諾另為指述被告販賣毒品，顯非無疑，就此本院多次傳拘證人林燕
          玲、己○○、甲○○以期釐清，然均傳拘未獲，就前開疑點，難認可得「
          無合理懷疑」（beyond reasonable doubt） 之心證；又查，毒品交易乃
          政府嚴於查緝之犯罪行為，買賣毒品之人為避免被查緝，對於交易相對人
          ，自必多所提防，倘非舊識或熟識之人引介，交易之可能性極低，又若已
          有成交記錄之買賣毒品雙方，短時間內對於彼此當必印象、記憶深刻，此
          乃合於經驗及論理法則之推斷。據此，證人丙○○、己○○果若有如公訴
          意旨所指向被告購買多次安非他命之行為，對於被告當必記憶、印象深刻
          ，但查，證人丙○○、己○○二人於檢察官偵查時僅係指認「被告之身形
          無誤」，就此重要事項，尚難認已達嚴格證明之要求，從而即難僅憑證人
          丙○○、己○○尚有瑕疵之證述情節而為被告確有販賣毒品行為之認定。
    （三）公訴意旨所指被告上開犯嫌部分，容屬不能證明，原應為無罪之諭知，然
          因公訴意旨係認此部分犯行（若屬成立）與本院前開論罪科刑部分有連續
          犯之裁判上一罪關係而為起訴，是就上開部分，爰不另為無罪之諭知，附
          此敘明。
參、併案退回部分：
    移送併辦意旨（台灣嘉義地方法院檢察署八十九年度偵字第四九五九號）另以：
    被告丁○○於民國八十九年六月間某日，在嘉義縣中埔鄉○○村○○路口，販賣
    第二級毒品安非他命一萬元之數量予許順陽，因認被告此部分之行為涉犯毒品危
    害防制條例第四條第二項之販賣毒品罪嫌而與本案論罪科刑部分有連續犯之裁判
    上一罪關係。訊據被告丁○○堅詞否認又開併案意旨所指之犯行，辯稱未曾販賣
    安他命給許順陽等語。經查，證人許順陽未據檢察官傳訊，渠於本院審理時結證
    ：警訊筆錄記載不實，渠未曾向被告購買安非他命等語（本院九十年七月十二日
    訊問筆錄參照）。被告既否認此部分犯嫌，而併案意旨所採認之警訊筆錄復有前
    開瑕疵可指，自難援為被告不利之認定，是上開併案部分，合應退由檢察官另為
    適法之偵辦。
據上論斷，應依刑事訴訟法第二百九十九條第一項前段，毒品危害防制條例第四條第
二項、第十八條第一項前段、第十九條第一項，刑法第十一條前段、第五十六條、第
四十七條，判決如主文
本案經檢察官朱介斌到庭執行職務
中      華      民      國    九十      年     十一     月     三十     日
                                      臺灣嘉義地方法院刑事第三庭
                                          法  官  許  兆  慶
右正本證明與原本無異。
如不服本判決，應於判決送達後十日內向本院提出上訴狀( 應附繕本 )。
中      華      民      國    九十      年     十一     月     三十     日
                                          書記官  洪  麗  惠
附錄法條：
毒品危害防制條例第四條第二項
製造、運輸、販賣第二級毒品者，處無期徒刑或七年以上有期徒刑，得併科新台幣七
百萬元以下罰金。


司法院資訊處製作；財團法人民間司法改革基金會備份。
